【裁判字號】    94,訴,2824
【裁判日期】    950214
【裁判案由】    清償債務
【裁判全文】
臺灣高雄地方法院民事判決              94年度訴字第2824號
原      告  甲○○
被      告  乙○○
當事人間清償債務事件，本院於民國95年2 月7 日言詞辯論終結
，判決如下：
  主  文
被告應給付原告新臺幣柒拾陸萬元，及自民國九十一年一月三十
一日起至清償日止，按週年利率百分之五計算之利息。
訴訟費用由被告負擔。
本判決於原告以新臺幣貳拾陸萬肆仟元供擔保後，得假執行。但
被告如以新臺幣柒拾陸萬元為原告供擔保後，得免為假執行。
  事實及理由
一、原告主張：被告積欠原告刷卡金額新臺幣（下同）670,000
    元、轎車修理30,000元、6 個月房租60,000元，兩造並於民
    國90年11月29日簽立切結書（下稱系爭切結書），約定被告
    所積欠上開款項，應分別於91年1 月10日、同年1 月20日、
    同年1 月30日清償。詎被告迄今仍未清償上開款項，爰依系
    爭切結書關於代墊刷卡費用、汽車修理費用返還及租金請求
    之約定，提起本訴，聲明：求為判決如主文第1 項所示，並
    陳明願供擔保，請准宣告假執行。
二、被告則以：原告於90年11月29日掐住伊之脖子，表示如伊不
    簽立系爭切結書，要打死伊，伊遭原告脅迫，始於當日簽立
    系爭切結書，系爭切結書應屬無效。被告並未使用原告之信
    用卡，被告自己之信用卡債，則由被告以銀行轉帳轉匯。原
    告並無收入，伊並未積欠原告信用卡債款。系爭切結書所載
    6 個月房租係指90年間，被告所有坐落高雄市○○區○○路
    28巷3 之3 號房屋無人承租，無租金收入，原告強迫被告每
    月給付10,000元。系爭切結書所載積欠轎車修理費30,000元
    ，被告已經清償原告等語置辯，並聲明：原告之訴駁回，如
    受不利判決，願供擔保，請准宣告免為假執行。
三、原告主張被告於90年11月29日，簽立系爭切結書之事實，為
    被告所不爭執，並有系爭切結書1 紙在卷可證，堪信屬實。
    惟被告則以前揭情詞置辯，是本件兩造爭執點為：（一）被
    告是否遭原告脅迫而簽立系爭切結書？系爭切結書所載被告
    積欠原告之刷卡金額670,000 元、6 個月房租60,000元等情
    ，是否屬實？（二）系爭切結書所載被告積欠原告轎車修理
    30,000元，被告是否已經清償原告？茲論敘如下：
（一）被告是否遭原告脅迫而簽立系爭切結書？系爭切結書所載
      被告積欠原告之刷卡金額670,000 元、6 個月房租60,000
      元等情，是否屬實？
   1、按當事人主張其意思表示係因被詐欺或脅迫而為之者，應
      就其被詐欺或被脅迫之事實，負舉證之責任（最高法院21
      年上字第2012號判例意旨參照）。本件被告辯稱：系爭切
      結書係原告掐住伊之脖子，並表示如伊不簽立系爭切結書
      ，要打死伊，伊遭原告脅迫始簽立系爭切結書云云，為原
      告所否認，則被告就此事實，自應負舉證責任，惟被告並
      無證據足以證明上開所辯遭脅迫之事實，為被告所自陳（
      見本院94年12月28日言詞辯論筆錄），再觀諸系爭切結書
      係由兩造共同具名簽立，並載有「晚（應係「往」之誤載
      ）後甲○○債務不相干，給我機會」等語，客觀上並非全
      然不利被告，是被告所辯係遭原告脅迫，始簽立系爭切結
      書云云，尚難採信。
   2、系爭切結書係被告所簽立，已認定如前，又被告所辯係遭
      原告脅迫，始簽立系爭切結書云云，並不足取，可見被告
      於簽立系爭切結書時，對於系爭切結書所載內容並無意見
      ，亦即被告對於系爭切結書所載：被告積欠原告之刷卡金
      額670,000 元、6 個月房租60,000元等語，並不爭執，應
      可確認，再佐以被告確實積欠系爭切結書所載：原告轎車
      修理費30,000元乙節，為被告所不爭執，益徵系爭切結書
      所載內容，應屬實在，是被告事後辯稱：伊並無積欠原告
      刷卡金額670,000 元、6 個月房租60,000元云云，並不足
      取。
   3、再按因被脅迫而為意思表示者，表意人得撤銷其意思表示
      。前條之撤銷，應於脅迫終止後，1年內為之。但自意思
      表示後，經過10年，不得撤銷。民法第92條第1 項前段、
      第93條分別定有明文。本件被告自90年11月29日簽立系爭
      切結書後，迄至起訴止，並未向原告為撤銷系爭切結書之
      意思表示乙節，為被告所自陳 (見本院卷第38頁)， 則依
      上開規定，亦已逾撤銷權之除斥期間，併此敘明。
（二）系爭切結書所載被告積欠原告轎車修理費30,000元，被告
      是否已經清償原告？
      按當事人主張有利於己之事實者，就其事實有舉證之責任
      ，民事訴訟法第277 條前段定有明文。本件被告就其主張
      積欠原告轎車修理費30,000元已經清償之事實，自應負舉
      證責任，惟被告並未提出任何證據證明上開所主張已經清
      償原告之事實，是其所辯，自難遽信。
四、按遲延之債務，以支付金錢為標的者，債權人得請求依法定
    利率計算之遲延利息，但約定利率較高者，仍從其約定利息
    。又按應付利息之債務，其利率未經約定，亦無法律可據者
    ，週年利率為5 ﹪。民法第第233 條第1 項、第203 條分別
    定有明文。本件原告主張被告積欠原告刷卡金額670,000 元
    、轎車修理費30,000元、6 個月房租60,000元，約定分別於
    91年1 月10日、同年1 月20日、同年1 月30日清償，惟被告
    並未依約清償，已如前述。從而，原告依系爭切結書之約定
    ，請求被告給付積欠之刷卡金額670,000 元、房租60,000元
    、轎車修理費30,000元，合計760,000 元，及自91年1 月31
    日起至清償日止，按週年利率5 ﹪計算之利息，洵屬有據，
    應予准許。
五、本件事證已臻明確，兩造其餘攻擊防禦方法，經核與判決結
    果不生影響，爰不一一論敘，併此敘明。
六、兩造分別陳明願供擔保，請准宣告假執行及免為假執行，經
    核於法均無不合，爰分別酌定相當之擔保金額併准許之。
七、據上結論，本件原告之訴為有理由，依民事訴訟法第78條、
    第390條第2項、第392條第2項，判決如主文
中    華    民    國    95    年    2    月    14    日
                  民事第二庭  法  官  蘇雅慧
正本係照原本作成。
如不服本判決，應於送達後20日內，向本院提出上訴狀並表明上
訴理由，如於本判決宣示後送達前提起上訴者，應於判決送達後
10日內補提上訴理由書（須附繕本）。
中    華    民    國    95    年    2    月    14    日
                              書記官  王淑娟


司法院資訊處製作；財團法人民間司法改革基金會備份。
